臺灣高等法院刑事判決　　　　　　　　93年度上訴字第3447號
上　訴　人
即　被　告　己○○
選任辯護人　戊○○律師
上列上訴人因毒品危害防制條例案件，不服臺灣宜蘭地方法院93
年度訴字第318號，中華民國93年10月20日第一審判決（起訴案
號：臺灣宜蘭地方法院檢察署93年度偵字第2280號），提起上訴
，本院判決如下：
    主  文
原判決關於連續販賣第一級毒品暨定執行刑部分均撤銷。
己○○連續販賣第一級毒品，累犯，處有期徒刑玖年；扣案如附
表二編號四所示之海洛因壹包，沒收銷燬之，販賣第一級毒品所
得新臺幣貳萬貳仟元均沒收，如全部或一部不能沒收時，以其財
產抵償之，扣案之如附表二編號一、三、五所示之物，均沒收。
    事    實
一、己○○前因違反毒品危害防制條例案件及詐欺案件，經臺灣
    宜蘭地方法院分別以九十年度易字第十四號、九十年度訴字
    第一０五號判處有期徒刑八月、九月確定，於民國九十年六
    月四日入監執行，於九十一年十一月十三日假釋出監，於九
    十二年三月三十日假釋期滿執行完畢。詎仍不知悔改，復基
    於意圖販賣第一級毒品海洛因營利之概括犯意，於九十三年
    四月間起，在不詳地點，以不詳代價向不詳姓名年籍之人購
    入第一級毒品海洛因後，先後於附表一所示之時間、地點，
    以附表一所示之方式，以其所有門號0000000000、00000000
    00、0000000000、00000000000號行動電話與欲購買毒品之
    人聯絡後，販賣附表一所示之毒品予附表一所示之人（犯罪
    時間、地點、方式、購買毒品之人及犯罪所得均詳如附表一
    所示），嗣經警對於0000000000號行動電話實施
    通訊監察後，始於九十三年七月二日上午九時四十五分，在
    宜蘭縣宜蘭市歐洲歡樂城遊樂場一樓查獲，並扣得如附表二
    所示之物。
二、案經宜蘭縣警察局暨宜蘭縣憲兵隊移送臺灣宜蘭地方法院檢
    察署檢察官偵查起訴。
    理    由
一、訊據被告己○○矢口否認有販賣第一級毒品海洛因之犯行，
    辯稱：我沒有販賣第一級毒品海洛因庚○○、藍文宏、乙○○云云。經查：
（一）被告雖辯稱未販賣第一級毒品予證人庚○○云云，惟經證
      人庚○○於警訊時證稱：我在九十三年五月及六月份向被
      告買海洛因及安非他命各一次，海洛因買四千元，安非他
      命買二千元等語（九十三年七月二日警訊筆錄警卷第五十
      三頁參照）；且於偵查時結證稱：我向被告買海洛因及安
      非他命，海洛因是在五月中旬，買了四千元，交易地點是
      宜蘭監理站，他開一部銀色ＳＵＢＡＲＵ轎車來，東西是
      他自己交給我，我當場把錢給他，一次約在六月中旬，買
      二千元安非他命，同時買海洛因四千元，共六千元，交易
      地點在宜蘭運動公園的火車古蹟處，東西是他交給我，我
      當場交錢給他等語明確（偵查卷第七十四頁參照），故核
      證人庚○○於警訊及偵查中證述之情節，均相一致，且對
      於購買之數量、地點及次數所述均詳細而明確，堪可信為
      真實，且證人庚○○與被告交易以電話聯繫，此亦有監聽
      電話譯文在卷可稽，更與證人庚○○所述之情節相符，故
      證人庚○○所為之證述堪可採信，被告辯稱未販賣第一級
      毒品海洛因予證人庚○○云云，顯係卸責之詞，不足採信
（二）被告又辯稱未販賣第一級毒品海洛因予證人藍文宏云云，
      然經證人藍文宏於警訊時證稱：於九十三年四月份開始向
      被告買海洛因及安非他命，海洛因每次買四千元，安非他
      命每次買一千元等語（九十三年七月二日警訊筆錄警卷第
      三十二頁參照）；而於偵查中結證稱：第一次買海洛因四
      千元，交易地點在羅東鎮喜互惠門口，東西是他交給我，
      我當場交錢給他，他該一部銀色ＳＵＢＡＲＵ轎車來，第
      一次買安非他命一千元，地點相同，最近一次買海洛因是
      在五月底，也是買四千元，約在校舍路巴黎大道社區門口
      ，最後一次買安非他命也是約在五月底，買了一千元安非
      他命，交易地點在金鶴遊樂場，這段期間買了三次海洛因
      ，每次四千元，安非他命買過二次等語明確（偵查卷第一
      百二十二頁參照），且於原審審理時到庭結證稱：海洛因
      曾今年四、五月開始向被告買，買過二、三次，每次四千
      元等語明確（原審九十三年十月六日審理筆錄參照），核
      證人藍文宏前後於警訊、偵查及本院審理中證述之情節均
      相一致，且對於購買毒品之時間、地點、次數及金額亦均
      證述明確，並有被告與證人藍文宏交易之監聽譯文在卷可
      稽，被告當庭詰問證人，亦為上述之陳述，堪信證人藍文
      宏所為之證詞係屬真實，被告空言辯稱未販賣第一級毒品
      海洛因予證人藍文宏，顯難採信。
（三）被告復辯稱及證人向丙○○購買云云未販賣第一級毒品予
      證人乙○○，而係代丙○○轉交毒品予證人乙○○，且0
      000000000號行動電話在六月間就未使用云云，
      然經證人乙○○於偵查時結證稱：我記得是從九十三年四
      、五月間開始向被告買，都買海洛因，共買過三次，都是
      買海洛因，最近一次是五月中旬，交易地點在羅東鎮北成
      里，我買了二千元，第二次、第三次在宜蘭市金六結營區
      附近，量也都是二千元，我都以我的行動電話打他的00
      00000000號行動電話聯絡，生哥我不知道是誰，
      我都叫他生哥，我們只是朋友等語明確（偵查卷第一百四
      十九頁參照），並有監聽譯文在卷可考，顯見證人乙○○
      於購買毒品時，均係以行動電話與被告之0000000
      000號行動電話聯絡無誤，故若被告係代丙○○轉交毒
      品，則證人乙○○當係與丙○○聯繫後，再由丙○○交予
      被告轉交，何以證人乙○○係以行動電話向被告聯絡？況
      被告雖辯稱該支0000000000號行動電話在九十
      三年六月間即已遺失，然證人乙○○購買毒品之時間，係
      在五月間即已開始，則使用該支行動電話之人，當係為被
      告無誤。參以證人乙○○於偵查中與被告當面對質時，仍
      結證稱：我確在其中一次給被告現金二千元，其他都用欠
      的，我也沒有與丙○○算等語明確（偵查卷第一百七十七
      頁參照），本院審理時亦稱「（丙○○有無曾經託被告拿
      海洛因給你？）沒有，是我直接打電話給被告」；「（你
      為何找被告？）我拿毒品海洛因」；「（你向被告取得之
      海洛因，是你向他買，還是丙○○拜託被告交給你？）向
      被告買，有一、二次沒有拿錢，其他有拿錢給被告」；「
      （為何一、二次沒有給錢？）我身上沒錢就欠著，叫被告
      跟丙○○算」等情，足徵證人乙○○所為之證述堪可採信
      ，故被告所為之辯解，尚難採納。又證人乙○○於本院審
      理時雖另稱：亦有向被告購買安非他命，交付二千元等語
      ，但此證述僅足證明被告另有販賣第二級毒品之事實，非
      可遽認乙○○於偵查中及本院審理時供述向被告購買海洛
      因之事實有何前後不一之瑕疵。
（四）0000000000、0000000000、0000000000、0000000000號行
      動電話門號，為被告所使用，業據被告供承在卷，而宜蘭
      縣警察局曾向臺灣宜蘭地方法院檢察署檢察官聲請監聽上
      開行動電話，藉以蒐集犯證據，有臺灣宜蘭地方法院檢察
      署九十三年度聲監續字第○○○○六五號卷可憑，被告之
      選任辯護人辯稱警方違法監聽，似有誤會。
（五）證人甲○○、丁○○於本院審理中雖均到庭證稱：被告與
      庚○○、藍文宏、乙○○三人交易安非他命時，均在場目
      睹云云，然查販賣毒品行為，要屬重罪，衡情當私下秘密
      進行，惟恐他人知悉，豈有讓他人隨行在場目睹之理？再
      徵諸證人甲○○、丁○○與庚○○、藍文宏、乙○○僅見
      過一、二次面，並不熟識，卻對其等姓名熟記不忘，已有
      可疑？又對被告與庚○○、藍文宏、乙○○交易安非他命
      之時間、地點均詳述在卷，亦與一般經驗法則有異，其等
      證言，顯係事後勾串迴護被告之詞，即非可採。
（六）被告之選任辯護人另提出九四年三月九日蘋果日報社會版
      剪報，為被告辯稱：承辦本案之小隊長張世宏涉嫌提供毒
      品給乙○○使用，使乙○○作為當時不利被告之證人，足
      以證明乙○○在檢察官所作不利於被告之證詞，均不足採
      信，然經本院借提訊問乙○○則否認其事，再觀之宜蘭縣
      警察局刑案偵查卷宗，其卷面及相關警訊筆錄記載，該案
      承辦員警均為「林振榮」，並非「張世宏」，則辯護意旨
      所述，即乏依據。
（七）綜上所述，本件事證明確，被告販賣第一級毒品海洛因之
      犯行堪以認定，應依法論科。
二、按海洛因係屬毒品危害防制條例第二條第二項第一款所稱之
    「第一級毒品」，核被告己○○其所為，係犯毒品危害防制
    條例第四條第一項之販賣第一級毒品罪。又被告持有海洛因
    之低度行為，為其販賣海洛因之高度行為所吸收，均不另論
    罪。被告為附表一編號六之犯行，係以一行為同時販賣第一
    級毒品海洛因及第二級毒品安非他命，觸犯構成要件不同之
    罪名，為想像競合犯，該部分之犯行，應從一重之販賣第一
    級毒品罪論處。被告先後販賣第一級毒品海洛因之多次犯行
    ，其時間緊接，犯罪構成要件相同，顯係基於概括之犯意反
    覆為之，應均依連續犯之規定論以一罪（因該罪法定刑為死
    刑或無期徒刑部分，依法不得加重，只能僅就併科罰金刑部
    分加重其刑）。又查被告前曾因違反毒品危害防制條例案件
    及詐欺案件，經臺灣宜蘭地方法院分別以九十年度易字第十
    四號、九十年度訴字第一０五號判處有期徒刑八月、九月確
    定，於九十年六月四日入監執行，於九十一年十一月十三日
    假釋出監，於九十二年三月三十日假釋期滿執行完畢，有本
    院被告全國前案紀錄表附卷足憑，其於五年內再犯有期徒刑
    以上之罪，為累犯，應依累犯論處（因該罪法定刑為死刑或
    無期徒刑部分，依法不得加重，只能僅就併科罰金刑部分加
    重其刑）。又查無被告大量販出毒品之情形，一時失慮罹犯
    重典，衡酌其犯情，如量以最低法定本刑，實猶嫌過重，應
    認非無可憫恕之處，爰依刑法第五十九條之規定酌量減輕其
    刑，並先加後減之。
四、原審認被告罪證明確，據予論科，固非無見，惟查被告一再
    否認有販賣海洛因之犯行，原審亦認定被告係向不詳姓名年
    籍之人購入第一級毒品海洛因，顯難遽認被告有供出其第一
    級毒品海洛因來源為丙○○，原審依毒品危害防制條例第十
    七條之規定，減輕其刑，即有未合。又被告販毒毒品海洛因
    總共二萬六千元，惟其中乙○○有二次向被告購買海洛因之
    價款共四千元，是用賒欠的，業據乙○○供明在卷，被告尚
    未取得即為警查獲。而毒品危害防制條例第十九條規定，犯
    同條例第四條至第九條、第十二條、第十三條或第十四條第
    一項、第二項之罪者，其因犯罪所得之物，沒收之。所稱因
    犯罪所得之物，自以實際所得者為限，苟無所得或尚未取得
    者，自無從為沒收追繳之諭知（最高法院八十九年度台上字
    第三四三四號判決參照）。原判決未扣除尚未交付之賒欠款
    四千元，就全部二萬六千元均予宣告沒收，亦屬未洽。被告
    上訴意旨，否認犯罪，雖無理由，惟原判決既有可議，自應
    由本院予以撤銷改判。爰審酌被告之品行，連續意圖牟利販
    賣第一級毒品海洛因之犯罪動機、目的、手段，連續販賣第
    一級毒品，戕害國民身心健康，對國家、社會所生之危害至
    鉅，每次所販賣毒品均為小量，及其犯罪後態度等一切情狀
    ，量處如主文第二項所示之刑。被告因販賣第一級毒品海洛
    因犯罪所得之財物二萬二千元，應依毒品危害防制條例第十
    九條第一項之規定均沒收之，如全部或一部不能沒收時，以
    其財產抵償之。另扣案如附表二編號四所示之第一級毒品海
    洛因，係屬第一級毒品，應依毒品危害防制條例第十八條第
    一項前段之規定，沒收銷燬之。又扣案之如附表二編號一所
    示之行動電話二支（使用門號為0000000000、0
    000000000），係被告所有供聯絡販賣毒品犯罪所
    用之物，已如前述，應依法併予宣告沒收（按門號係屬向電
    話公司租用性質，尚非被告所有，故僅沒收行動電話，而不
    及於門號）。又扣案如附表二編號三、五所示之物，為被告
    所有供其販賣毒品所用之物，亦應予宣告沒收。另扣案之如
    附表二編號二所示之行動電話二支（0000000000
    、及不詳號碼之行動電話）、附表二編號六所示之勞力士女
    用手錶及附表二編號七所示之安非他命吸食器一組，被告固
    坦承為其所有，然無積極證據足證上開扣案物確係被告供本
    件販賣毒品犯罪或預備犯罪所用之物，亦非屬違禁物，爰均
    不予宣告沒收。
據上論斷，應依刑事訴訟法第三百六十九條第一項前段、第三百
六十四條、第二百九十九條第一項前段，毒品危害防制條例第四
條第一項、第十八條第一項前段、第十九條第一項，刑法第十一
條前段、第五十五條、第五十六條、第四十七條、第五十九條、
第三十八條第一項第二款，判決如主文。
本案經檢察官郭啟東到庭執行職務。
中　　華　　民　　國　　94　　年　　6　　月　　  8　　日
　　　　　　　　　刑事第十九庭審判長法　官  葉騰瑞
　　　　　　　　　　　　　　　　    法　官  魏新國
　　　　　　　 　 　　　　　　　　　法　官  莊明彰
以上正本證明與原本無異。
如不服本判決，應於收受送達後十日內向本院提出上訴書狀，其
未敘述上訴之理由者並得於提起上訴後十日內向本院補提理由書
（均須按他造當事人之人數附繕本）。
                                    書記官  廖逸柔
中　　華　　民　　國　　94　　年　　6 　　月　　8 　　日
附錄：本案論罪科刑法條全文
毒品危害防制條例第4條
製造、運輸、販賣第1級毒品者，處死刑或無期徒刑；處無期徒
刑者，得併科新臺幣一千萬元以下罰金。
製造、運輸、販賣第2級毒品者，處無期徒刑或七年以上有期徒
刑，得併科新臺幣七百萬元以下罰金。
製造、運輸、販賣第3級毒品者，處五年以上有期徒刑，得併科
新臺幣五百萬元以下罰金。
製造、運輸、販賣第4級毒品者，處三年以上十年以下有期徒刑
，得併科新臺幣三百萬元以下罰金。
製造、運輸、販賣專供製造或施用毒品之器具者，處一年以上七
年以下有期徒刑，得併科新臺幣一百萬元以下罰金。
前五項之未遂犯罰之。
附表一
┌───┬─────┬──────┬────────┬─────┬────┐
│編號  │犯罪時間  │犯罪地點    │犯罪方式        │犯罪所得  │所犯法條│
├───┼─────┼──────┼────────┼─────┼────┤
│六    │九十三年六│宜蘭市宜蘭運│庚○○使用０三九│販賣第一級│毒品危害│
│      │月中旬    │動公園火車古│六四一八九一號市│毒品海洛因│防制條例│
│      │          │蹟處        │內電話或公用電話│所得四千元│第四條第│
│      │          │            │與被告之０九五八│，販賣第二│一項、第│
│      │          │            │三九三三０五號行│級毒品安非│二項    │
│      │          │            │動電話聯絡，被告│他命所得二│        │
│      │          │            │以一次一包第二級│千元      │        │
│      │          │            │毒品安非他命二千│          │        │
│      │          │            │元及一次一包第一│          │        │
│      │          │            │級毒品海洛因四千│          │        │
│      │          │            │元之價格，同時販│          │        │
│      │          │            │賣第二級毒品安非│          │        │
│      │          │            │他命及第一級毒品│          │        │
│      │          │            │海洛因予庚○○  │          │        │
├───┼─────┼──────┼────────┼─────┼────┤
│七    │九十三年四│宜蘭縣羅東鎮│藍文宏使用０九一│販賣第一級│毒品危害│
│      │月間至九十│喜互惠超市門│0000000號│毒品所得一│防制條例│
│      │三年五月三│口、宜蘭縣宜│行動電話與被告之│萬二千元  │第四條第│
│      │十日      │蘭市○○路「│00000000│          │一項    │
│      │          │巴黎大道」社│０五號行動電話聯│          │        │
│      │          │區          │絡，被告以每次四│          │        │
│      │          │            │千元之價格販賣第│          │        │
│      │          │            │一級毒品海洛因予│          │        │
│      │          │            │藍文宏三次      │          │        │
├───┼─────┼──────┼────────┼─────┼────┤
│八    │九十三年四│宜蘭縣羅東鎮│乙○○使用０九三│販賣第一級│毒品危害│
│      │月間起至九│北成里、宜蘭│0000000號│毒品所得二│防制條例│
│      │十三年五月│縣宜蘭市金六│行動電話與被告之│千元（邱珊│第四條第│
│      │中旬      │結營區附近  │00000000│怡賒欠四千│一項    │
│      │          │            │０五號行動電話聯│元）      │        │
│      │          │            │絡，被告以每次二│          │        │
│      │          │            │千元之價格，販賣│          │        │
│      │          │            │第一級毒品海洛因│          │        │
│      │          │            │予乙○○三次    │          │        │
├───┼─────┼──────┼────────┼─────┼────┤
│九    │九十三年五│宜蘭縣監理站│庚○○使用０三九│販賣第一級│毒品危害│
│      │月中旬    │            │六四一八九一號市│毒品所得四│防制條例│
│      │          │            │內電話或公用電話│千元      │第四條第│
│      │          │            │與被告之０九五八│          │一項    │
│      │          │            │三九三三０五號行│          │        │
│      │          │            │動電話聯絡，被告│          │        │
│      │          │            │以一次一包四千元│          │        │
│      │          │            │之價格，販賣第一│          │        │
│      │          │            │級毒品海洛因予魏│          │        │
│      │          │            │雅玉一次        │          │        │
└───┴─────┴──────┴────────┴─────┴────┘
附表二
編號          物品名稱                          數量
一            行動電話                          貳支
（門號0000000000、0000000000號ＳＩＭ
  卡二張）
二            行動電話                          貳支
（門號0000000000及號碼不詳ＳＩＭ卡共二張）
三            分裝袋                            陸拾個
四            第一級毒品海洛因                  壹包
             （毛重壹公克、淨重零點陸玖公克）
五            通訊簿                            壹本
六            勞力士女用手錶                    壹支
七            安非他命吸食器                    壹組
